【裁判字號】    97,訴,819
【裁判日期】    970519
【裁判案由】    違反毒品危害防制條例
【裁判全文】
臺灣彰化地方法院刑事判決              97年度訴字第819 號
公  訴  人  臺灣彰化地方法院檢察署檢察官
被      告  甲○○原名沈家芳.
上列被告因違反毒品危害防制條例案件，經檢察官提起公訴（97
年度毒偵字第349號），本院依簡式審判程序判決如下：
    主    文
甲○○施用第一級毒品，累犯，處有期徒刑柒月。
    事    實
一、甲○○（1） 前因施用第一、二級毒品案件，經本院於民國
    （下同）89年5 月28日，以89年訴字第369 號判決分別判處
    有期徒刑8 月、4 月，並定應執行刑為有期徒刑10月確定；
    （2） 又因違反槍砲彈藥刀械管制條例案件，於89年7 月15
    日，以89年度訴字第428 號判決判處有期徒刑1 年6 月，併
    科罰金，得易服勞役確定，前開（1） （2） 罪刑經本院以
    89年聲字第2041號裁定定應執行刑為有期徒刑2 年4 月確定
    。（3） 再因施用第一、二級毒品案件，經本院於89年12月
    30日，以89年度訴字第1113號判決，分別判處有期徒刑10月
    、3 月，應執行有期徒刑1 年確定。上開（1）（2） （3）
    罪刑經入監接續執行後，已於92年12月12日假釋付保護管束
    出監，並於93年9 月15日因保護管束期滿未經撤銷，視為徒
    刑執行完畢。另因施用毒品案件，經本院裁定送強制戒治後
    ，於96年8 月16日因停止戒治付保護管束出所，並於96年10
    月30日因保護管束期滿未經撤銷，視為強制戒治執行完畢，
    由臺灣彰化地方法院檢察署檢察官以96 年度戒毒偵字第203
    號為不起訴處分確定。詎仍不知悛悔，復基於施用第一級毒
    品海洛因之犯意，於前開強制戒治執行完畢釋放後5 年內之
    96年12月4 日上午11時許，在其位於彰化縣員林鎮○○里○
    ○路○ 段2 巷41弄32號之住處，以將海洛因摻入香菸點燃吸
    食煙霧之方式，施用第一級毒品海洛因1 次。嗣於96年12月
    6 日晚上9 時20分許，因另案遭警方查獲，其於有偵查犯罪
    職權之機關或個人發覺其犯罪前，自動向員警坦承有本件施
    用第一級毒品海洛因之犯行而自首，且主動接受裁判，而經
    警採尿送驗後，結果呈海洛因代謝物嗎啡陽性反應。
二、案經彰化縣警察局員林分局報請臺灣彰化地方法院檢察署檢
    察官偵查起訴。
    理    由
一、除被告所犯為死刑、無期徒刑、最輕本刑為3 年以上有期徒
    刑之罪或高等法院管轄第一審案件者外，於前條第1 項程序
    進行中，被告先就被訴事實為有罪之陳述時，審判長得告知
    被告簡式審判程序之旨，並聽取當事人、代理人、辯護人及
    輔佐人之意見後，裁定進行簡式審判程序，刑事訴訟法第27
    3 條之1 第1 項、第284 條之1 分別定有明文。本件被告甲
    ○○所涉係死刑、無期徒刑、最輕本刑為3 年以上有期徒刑
    之罪或高等法院管轄第一審案件以外之罪，並於本院行準備
    程序時就被訴事實為有罪之陳述，本院合議庭依前揭規定，
    經評議結果，裁定改由受命法官獨任行簡式審判程序，合先
    敘明。
二、上開事實，業據被告甲○○於警詢、偵訊、本院準備程序時
    坦承不諱（見臺灣彰化地方法院檢察署97 年度毒偵字第349
    號卷第4 、5 、21、22頁，本院97年度訴字第819 號卷第31
    、37、38頁），且查：
（一）被告尿液經以氣相層析質譜儀（即ＧＣ／ＭＳ）方法檢驗
      結果，確呈第一級毒品海洛因之陽性反應，有彰化縣警察
      局員林分局委託檢驗尿液代號與真實姓名對照認證單、詮
      昕科技股份有限公司96年12月26日第6C200140號濫用藥物
      尿液檢驗報告各1 紙附卷足證（見臺灣彰化地方法院檢察
      署97年毒偵字第349 號卷第6 、7 頁），是認被告自白核
      與事實相符。
（二）依鑑識實務，按海洛因施用入人體後水解還原成嗎啡，再
      循嗎啡之代謝方式排出體外，且吸食或施打煙毒者，經人
      體代謝作用於8 小時內，即有30％之量排出，24小時之後
      ，續有約剩餘量之90％再排出，72小時之後仍有剩餘微量
      排出，吸食或施打者個人體質不同，其排出時間亦會有差
      異。是依上開說明，佐以被告前揭尿液檢驗報告，被告自
      白於前揭時間施用第一級毒品海洛因1 次等語，足認被告
      自白核與事實相符，堪可採為論罪科刑之依據。
（三）被告前因施用毒品案件，經本院裁定送強制戒治後，於96
      年8 月16日因停止戒治付保護管束出所，並於96年10月30
      日因保護管束期滿未經撤銷，視為強制戒治執行完畢，由
      臺灣彰化地方法院檢察署檢察官以96 年度戒毒偵字第203
      號為不起訴處分確定，有臺灣高等法院被告前案紀錄表及
      臺灣彰化地方法院檢察署刑案資料查註紀錄表各1 份在卷
      可按，其於前開強制戒治執行完畢後，5 年內再犯本案施
      用第一級毒品1 次之犯行，與毒品危害防制條例第23條第
      2 項之規定相符。本件事證明確，被告犯行堪以認定，應
      予依法論科。
三、核被告甲○○所為，係犯毒品危害防制條例第10條第1 項之
    施用第一級毒品罪。其施用第一級毒品而持有之低度行為，
    為施用第一級毒品之高度行為所吸收，不另論罪。又被告（
    1） 前因施用第一、二級毒品案件，經本院於89年5 月28日
    ，以89年訴字第369 號判決分別判處有期徒刑8 月、4 月，
    並定應執行刑為有期徒刑10月確定；（2） 又因違反槍砲彈
    藥刀械管制條例案件，於89年7 月15日，以89年度訴字第42
    8 號判決判處有期徒刑1 年6 月，併科罰金，得易服勞役確
    定，前開（1） （2） 罪刑經本院以89年聲字第2041號裁定
    定應執行刑為有期徒刑2 年4 月確定。（3） 再因施用第一
    、二級毒品案件，經本院於89年12月30日，以89年度訴字第
    1113號判決，分別判處有期徒刑10月、3 月，應執行有期徒
    刑1 年確定。上開（1） （2） （3） 罪刑經入監接續執行
    後，已於92年12月12日假釋付保護管束出監，並於93年9 月
    15日因保護管束期滿未經撤銷，視為徒刑執行完畢，此有臺
    灣高等法院被告前案紀錄表及臺灣彰化地方法院檢察署刑案
    資料查註紀錄表各1 份在卷可憑，其於受有期徒刑執行完畢
    後，5 年以內故意再犯本件有期徒刑以上之罪，為累犯，應
    依刑法第47條第1 項規定，加重其刑。另按刑法第62條所謂
    「發覺」，固非以有偵查犯罪職權之機關或人員確知其人犯
    罪無誤為必要，而於對其發生嫌疑時，即得謂為已發覺；但
    此項對犯人之嫌疑，仍須有確切之根據得為合理之可疑者，
    始足當之，若單純主觀上之懷疑，要不得謂已發生嫌疑（最
    高法院72年臺上字第641 號判例意旨參照）。本件被告所犯
    施用第一級毒品海洛因之犯行，係因其於96年12月6 日晚上
    9 時20分許，因另案遭警方查獲時，於有偵查犯罪職權之機
    關或個人發覺其犯罪前，自動向員警坦承有施用第一級毒品
    海洛因之犯行而自首，且主動接受裁判，據被告於警詢、本
    院審理中陳稱明確（見臺灣彰化地方法院檢察署97年度毒偵
    字第349 號卷第4 頁，本院97年度訴字第819 號卷第38頁）
    ，足徵被告確係在警員未發現有確切之根據得為合理之懷疑
    前，即主動供述其為本件施用第一級毒品海洛因之犯行，被
    告係對於未發覺之罪自首而接受裁判，爰依自首之規定，就
    其所犯減輕其刑，並依法先加後減之。爰審酌被告前因施用
    毒品犯行曾經強制戒治，竟又再行施用毒品，無視於毒品對
    於自身健康之戕害及國家對於杜絕毒品犯罪之禁令，惡性非
    輕，惟自始坦承犯行，施用之次數僅1 次，再本於施用毒品
    犯罪之人，亦為「病人」之考量等一切情狀，量處如主文所
    示之刑。另本件被告犯罪時間係在96年4 月24日以後，並不
    符合中華民國96年罪犯減刑條例所定之減刑要件，尚無依該
    條例規定予以減刑之餘地。
據上論斷，應依刑事訴訟法第273 條之1第1項、第299條第1項前
段，毒品危害防制條例第10條第1 項，刑法第11條前段、第47條
第1 項、第62條前段，判決如主文。
本案經檢察官莊佳瑋到庭執行職務。
中    華    民    國    97    年    5     月    19    日
                        刑事第三庭    法  官  林秉暉
上正本證明與原本無異。
如不服本判決，應於判決送達後10日內，向本院提出上訴書狀，
上訴書狀應「敘述具體上訴理由」，並按他造當事人之人數附繕
本。「切勿逕送上級法院」。
中    華    民    國    97    年    5     月    19    日
                                      書記官  梁高賓
毒品危害防制條例第10條第1項
施用第一級毒品者，處6月以上5年以下有期徒刑。


司法院資訊處製作；財團法人民間司法改革基金會備份。
